【裁判字號】    95,訴,1412
【裁判日期】    951226
【裁判案由】    強盜
【裁判全文】
臺灣桃園地方法院刑事判決              95年度訴字第1412號
公  訴  人  台灣桃園地方法院檢察署檢察官
被      告  甲○○
                    （現因另案於臺灣台南監獄執行，並寄監
            乙○○
上二人共同
指定辯護人  本院公設辯護人丙○○、丁○○
上列被告因強盜案件，經檢察官提起公訴（95年度偵字第11853
號），本院判決如下：
    主  文
甲○○、乙○○被訴竊盜部分免訴，被訴傷害部分無罪。
    理  由
一、公訴意旨略以：被告甲○○、乙○○共同基於意圖為自己不
    法所有之犯意聯絡，於民國94年11月13日下午1 時30分許，
    在桃園縣平鎮市○○路○ 段19 3巷5 號前，推由被告甲○○
    徒手竊取告訴人戊○○所有，而放置放在車號LP-4572 號自
    小貨車上之雞蛋4 箱，得手後由被告乙○○騎乘車號
    JP3-257 號機車搬運接應，於2 人正欲離去之際，適告訴人
    戊○○發現大聲呼喊質問，並招手央請友人己○○協助逮捕
    ，被告乙○○、甲○○為脫免逮捕，竟當場共同騎乘上揭車
    輛衝撞告訴人戊○○而施以強暴行為，告訴人戊○○見狀迅
    即順手抓住駕駛座上之被告乙○○，告訴人戊○○、被告乙○○及甲○○3 人旋人車倒地，告訴人戊○○因而受有右腳
    趾挫傷、右小腿挫傷併擦傷之傷害，嗣案外人己○○趕來協
    助抓住被告甲○○，並報警處理而查獲上情。因認被告乙○○、甲○○2 人涉有刑法第329 條、第328 條第1 項之準強
    盜罪嫌云云。
二、按犯罪事實應依證據認定之，無證據不得認定其犯罪事實。
    又不能證明被告犯罪者，應諭知無罪之判決，刑事訴訟法第
    154 條第2 項、第301 條第1 項分別定有明文。又按事實之
    認定，應憑證據，如未能發現相當證據，或證據不足以證明
    自不能以推測或擬制之方法，為裁判基礎；再按認定犯罪事
    實，所憑之證據，雖不以直接證據為限，間接證據亦包括在
    內，然無論直接或間接證據，其為訴訟上之證明，須於通常
    一般之人均不致於有所懷疑，而得確信其為真實之程度者，
    始得據之為有罪之認定，倘其證明尚未達到此一程度，而有
    合理性懷疑之存在時，即無從為有罪之認定，最高法院40年
    台上字第86號、76年台上字第4986號判例意旨可資參照。
三、本件公訴人認被告2 人涉犯上揭準強盜犯行，係以前揭事實
    已據告訴人即證人戊○○指述甚詳，並有贓物認領保管單、
    診斷證明書、承辦員警職務報告各1 紙、現場照片5 張足稽
    ，而被告2 人坦承竊盜之犯行，並騎乘機車與告訴人戊○○
    發生碰撞一節，而認被告2 人有施前開強暴行為以便逃脫之
    舉等為論據。訊據被告2 人固坦承於前述時、地，徒手竊取
    告訴人戊○○之雞蛋4 箱之犯行，惟堅詞否認有為脫免逮捕
    而騎乘機車衝撞告訴人戊○○之準強盜犯行，均辯稱：係因
    告訴人戊○○用手推他們，機車才會倒等語。經查：
    (一)被告乙○○於94年11月13日下午1 時30分許，騎乘車號JP
      3-25號機車，搭載被告甲○○，行經桃園縣平鎮○○○路
      ○ 段193 巷5 號對面，見停放該處之上方蛋行使用之車號
      LP-4572 自小貨車上放置雞蛋無人看管而有機可趁，被告
      2 人先將所騎乘之機車停放於自小貨車旁之停車場，由被
      告甲○○前往自小貨車處徒手將貨車上之雞蛋接續搬下4
      箱，並交付予被告乙○○，由被告乙○○再接續搬至所騎
      乘機車之腳踏板上，以此方式竊取雞蛋得逞，惟被告2 人
      已將第3 箱及第4 箱雞蛋自小貨車搬下，正欲搬至所騎乘
      機車之腳踏板時，為告訴人即上方蛋行之負責人戊○○發
      現等情，業據被告2 人供承明確，且有證人即告訴人戊○○指證在卷，並經警在停放機車之停車場查獲4 箱雞蛋，
      已由證人即告訴人戊○○領回，有贓物認領保管單1 紙附
      卷為憑，是被告2 人上開任意性之自白與事實相符，應屬
      真實，合先敘明。
    (二)證人即告訴人戊○○經營之上方蛋行使用之LP-4572 號自
      小貨車係停放於民族路2 段193 巷5 號之對面，自小貨車
      旁有一停車場，然該停車場與民族路2 段193 巷間設有圍
      欄，倘被告2 人欲自停車場出來，則需從民族路2 段193
      巷5 號右斜前方之巷子出來，自該巷出來左轉係通往民族
      路、右轉係通往復旦路一節，此係本院依職權所知悉，且
      據被告2 人供承在卷，並經證人戊○○、己○○證述明確
      ，復有證人戊○○、己○○2 人所繪製之現場圖附卷可稽
      ，是此部分之事實堪以認定。
    (三)證人即告訴人戊○○於警詢、偵查及本院審理中證稱：伊
      發現被告2 人竊取雞蛋時，有出聲喊叫被告2 人，被告甲○○將雞蛋放在停車場，被告2 人騎車繞停車場出口出來
      要逃逸，民族路2 段193 巷約5 米寬，有足夠空間供機車
      行駛，伊當時站在193 巷對面停車場左邊，右邊是往民族
      路，他們不往民族路的大馬路騎，反而往伊這邊撞，顯然
      他們是故意要伊受傷無法逮捕他們才故意撞伊等語（見偵
      查卷第24頁、第41頁）。再查，證人即告訴人戊○○於本
      院審理中證稱：伊當時走到停車場出來之巷子口（即係民
      族路193 巷靠復旦路處之轉角）時，被告2 人正好騎乘機
      車出來，伊張手不讓他們走，但被告2 人直直騎過來沒有
      加速，也沒有停下來，伊就跳開並將他們推倒，3 人壓在
      一起，伊抓住被告乙○○，證人己○○將被告甲○○抓住
      等語（見本院95年10月17日審判筆錄第13頁至第14頁）；
      證人己○○於本院審理中證稱：證人戊○○發現被告2 人
      竊取雞蛋後，有揮手叫伊過去，之後並沒有聽到他出聲音
      叫被告2 人，恐嚇或制止他們，伊到停車場出口之轉角處
      時，已經見到證人戊○○及被告2 人左倒倒在一起等語（
      見本院95年11月21日審判筆錄第3 頁至第6 頁）。
    (四)觀諸上開證人戊○○之證述內容，其並非自始即站在停車
      場出口之巷子轉角處，而係正好走到該處，被告2 人騎乘
      機車亦恰至該處，顯見被告2 人並非刻意朝證人戊○○衝
      撞；再者，自該巷口出來左轉雖係通往民族路，但右轉則
      係通往復旦路，業如前述，而駕駛汽車或騎乘機車等動力
      交通工具，靠右行駛係道路交通規則，且係國人一般之駕
      駛習慣，自難僅憑被告2 人騎乘機車自停車場靠右行駛至
      交岔路口，即認被告2 人有為脫免逮捕，而有故意衝撞證
      人戊○○施強暴之主觀犯意；再者，證人己○○於本院審
      理中證稱：伊與證人戊○○分別抓住被告甲○○、乙○○
      之後，自停車場之轉角處走回證人戊○○位於桃園縣平鎮
      市○○路○ 段193 巷5 號之住處走廊處等待警方前往處理
      ，伊與證人戊○○抓住被告2 人後，被告2 人並無反抗或
      逃跑之行為，至渠等均返回證人戊○○上開住處走廊時，
      伊與證人戊○○已將被告2 人之手放開，之後被告2 人亦
      無逃跑或反抗之行為，只是請求伊及證人戊○○不要通知
      警察等語（見本院95年11月21日審判筆錄第8 頁、第9 頁
      ）；倘被告2 人原係欲以騎乘機車衝撞證人戊○○之方式
      脫免逮捕，則渠等遭證人戊○○以手推倒後，以當時僅證
      人葉欺財一人在場，且已臥倒在地，而被告2 人並無受任
      何傷害，衡情被告2 人應會起身立即逃跑或對於證人戊○○及嗣後證人己○○之逮捕行為而為反抗或脫免，豈會並
      無任何反抗或逃跑之舉，而僅要求證人戊○○、己○○不
      要通知警察？顯見被告2 人自始並無欲脫免逮捕而對證人
      戊○○施以衝撞行為之強暴力之主觀犯意一情，應屬明確
      。此外，證人戊○○雖因此受有右腳趾挫傷、右小腿挫傷
      併擦傷之傷害，有卷附之壢新醫院診斷證明書1 紙，然依
      上開證人己○○之證述內容，被告2 人係左倒，並與證人
      戊○○3 人倒在一起等語，核與證人戊○○於偵查中證稱
      ：被告2 人騎乘機車過來時，伊抓前面之駕駛者（即被告
      乙○○），車子倒了，3 人就倒在一起等語（見偵查卷第
      41頁）相符，顯見證人戊○○所受之傷害，係因其在被告
      2 人騎乘機車過程中，出手拉住被告乙○○，致被告2 人
      連同所騎乘之機車倒下，壓到證人戊○○所致，並非被告
      2 人為脫免逮捕並施以強暴之衝撞證人戊○○所致。
    (五)綜上所述，自難憑證人戊○○證稱被告2 人不往民族路方
      向行駛，而朝其行駛等語之證詞，即認被告2 人有竊盜，
      為脫免逮捕，當場衝撞證人戊○○之對證人戊○○施以強
      暴之犯行，被告2 人所為應係犯刑法第320 條第1 項之竊
      盜罪，公訴人所認被告涉犯刑法第329 條之強盜罪嫌云云
      ，容有誤會。
四、又按案件曾經判決確定者，應諭知免訴之判決，刑事訴訟法
    第302 條第1 款定有明文。次按刑事訴訟法第302 條第1 款
    規定，案件曾經判決確定者，應為免訴之判決，係以同一案
    件，已經法院為實體上之確定判決，該被告應否受刑事制裁
    ，既因前次判決而確定，不能更為其他有罪或無罪之實體上
    裁判，此項原則，關於實質上一罪或裁判上一罪，其一部事
    實已經判決確定者，對於構成一罪之其他部分，固亦均應適
    用，但此種事實係因審判不可分之關係在審理事實之法院，
    就全部犯罪事實，依刑事訴訟法第267 條規定，本應予以審
    判，故其確定判決之既判力自應及於全部之犯罪事實，惟若
    在最後審理事實法院宣示判決後始行發生之事實，既非該法
    院所得審判，即為該案判決之既判力所不能及（最高法院32
    年上字第2578號判例參照），是既判力對於時間效力之範圍
    應以最後審理事實法院之宣示判決日為判斷之標準（最高法
    院82年度第4 次刑事庭會議參照）。經查：被告甲○○意圖
    為自己不法所有之概括犯意，於附表所示之時間、地點，以
    附表所載之方法，竊取附表所示被害人之財物，並就附表編
    號8 部分，則係與被告乙○○基於犯意聯絡，竊取被害人游
    長諭之財物；被告甲○○之上開連續竊盜犯行，業經臺灣高
    等法院於95年5 月23日以95年度上易字第481 號判決判處有
    期徒刑1 年6 月確定，被告乙○○上開竊盜犯行，經本院於
    94 年12 月31日以94年度壢簡字第2221號判決判處拘15日，
    如易科罰金，以銀元300 元折算1 日，並於95年1 月18日確
    定有臺灣高等法院95年度上易字第481 號判決、本院94年度
    壢簡字第22 21 號判決各1 份、臺灣高等法院被告全國前案
    紀錄表2 份在卷足憑，而本案被告經起訴之犯罪事實，其犯
    罪時間係於94年11月13日下午1 時30分許，被告2 人徒手竊
    取證人戊○○之雞蛋4 箱，此與前開判決確定之竊盜犯行時
    間94 年3月28日中午12時許至95年3 月20日晚間7 時50分許
    （被告甲○○部分）、94年11月9 日上午10時10分許（被告
    乙○○部分），時間緊接，且均係為竊盜犯行，為觸犯犯罪
    構成要件相同之罪，應認有連續犯之裁判上一罪關係，為同
    一案件，被告2 人上開竊盜犯行既經判決確定在案，依照前
    開說明，對於本案被訴之案件應為上開確定判決效力所及，
    揆諸前揭法條規定及判例意旨之說明，應為免訴判決之諭知
    。
五、公訴意旨認被告2 人為脫免逮捕，對告訴人戊○○施以強暴
    之衝撞行為，致告訴人戊○○受有右腳趾挫傷、右小腿傷併
    擦傷之傷害，係犯刑法第329 條、第328 條第1 項之準強盜
    罪嫌，惟被告2 人此部分行為應不構成刑法第329 條所稱之
    施以強暴行為，業如前述，而告訴人戊○○所受之傷害，尚
    非被告2 人故意衝撞所致，且被告2 人騎乘機車行進期間，
    突遭告訴人戊○○以手抓住駕駛人即被告乙○○，致被告2
    人連同所騎乘之機車壓到告訴人戊○○，致告訴人戊○○受
    有上開傷害，惟告訴人戊○○以手抓住駕駛人即被告乙○○
    ，尚非被告2 人於騎乘機車行進期間所能預見，難以防範，
    雖起訴書未就被告2 人涉犯傷害之行為載明於起訴法條，然
    起訴之犯罪事實既已列明並據告訴人戊○○告訴，惟告訴人
    戊○○所受之傷害既非被告2 人故意或過失傷害所致，復查
    無其他積極證據足認被告2 人涉犯傷害或過失傷害之犯行，
    是被告2 人被訴傷害部分，應為無罪判決之諭知。
據上論斷，應依刑事訴訟法第302 條第1 款、第301 條第1 項，
判決如主文。
本案經檢察官鍾雅蘭到庭執行職務
中    華    民    國    95    年    12    月    26    日
                  刑事第四庭  審判長法  官  黃斯偉
                                    法  官  蘇昭蓉
                                    法  官  陳心婷
上正本證明與原本無異。
如不服本判決，應於判決送達後10日內向本院提出上訴狀（應附
繕本），上訴於臺灣高等法院。
                                    書記官  陳青瑜
中    華    民    國    96    年    1     月    2     日
附表:
┌──┬───────┬───────┬───┬───┐
│編號│行竊時間、地點│行竊方式、物品│被害人│行為人│
├──┼───────┼───────┼───┼───┤
│1   │94年3月28日12 │以自備鑰匙,竊 │陳敏智│甲○○│
│    │時許,在桃園縣 │取車牌AMR-713 │      │      │
│    │中壢市○○○街1│號重型機車作為│      │      │
│    │3-2號前       │代步之用,並將 │      │      │
│    │              │該車藏匿於桃園│      │      │
│    │              │縣中壢市永康3 │      │      │
│    │              │街21號前.嗣後 │      │      │
│    │              │該車於94年5月2│      │      │
│    │              │日19時30分,在 │      │      │
│    │              │上址為警尋獲. │      │      │
├──┼───────┼───────┼───┼───┤
│2   │94年5月11日19 │以自備鑰匙,竊 │楊敏德│甲○○│
│    │時許,在桃園縣 │取車牌PG9-459 │      │      │
│    │中壢市○○路2 │號重型機車作為│      │      │
│    │段504號前     │代步之用,並將 │      │      │
│    │              │該車藏匿於桃園│      │      │
│    │              │縣中壢市永康3 │      │      │
│    │              │街20號前.嗣後 │      │      │
│    │              │該車於94年5月1│      │      │
│    │              │2日17時,在上址│      │      │
│    │              │為警尋獲.     │      │      │
├──┼───────┼───────┼───┼───┤
│3   │94年5月31日上 │以自備鑰匙,竊 │鄭如坪│甲○○│
│    │午8時許,在桃園│取車牌HPW-342 │      │      │
│    │縣中壢市○○路│號重型機車作為│      │      │
│    │2段501號前    │代步之用,並將 │      │      │
│    │              │該車藏匿於桃園│      │      │
│    │              │縣中壢市○○街│      │      │
│    │              │71號前.嗣為警 │      │      │
│    │              │查獲後主動供  │      │      │
│    │              │出上情並尋獲該│      │      │
│    │              │車.           │      │      │
├──┼───────┼───────┼───┼───┤
│4   │94年6月2日上午│以自備鑰匙,竊 │詹豐茂│甲○○│
│    │11時許,在桃園 │取車牌NHM-459 │      │      │
│    │縣中壢市○○路│號重型機車作為│      │      │
│    │36號前        │代步之用,並將 │      │      │
│    │              │該車藏匿於桃園│      │      │
│    │              │縣中壢市永康3 │      │      │
│    │              │街9號前.嗣為警│      │      │
│    │              │查獲後主動供出│      │      │
│    │              │上情並尋獲該車│      │      │
├──┼───────┼───────┼───┼───┤
│5   │94年6月7日13時│以自備鑰匙,竊 │邱美雀│甲○○│
│    │許,在桃園縣中 │取車牌GCB-278 │      │      │
│    │壢市○○路220 │號重型機車作為│      │      │
│    │號前          │代步之用,並將 │      │      │
│    │              │該車藏匿於桃園│      │      │
│    │              │縣中壢市永康3 │      │      │
│    │              │街9號前.嗣為警│      │      │
│    │              │查獲後主動供出│      │      │
│    │              │上情並尋獲該車│      │      │
├──┼───────┼───────┼───┼───┤
│6   │94年6月18日16 │以自備鑰匙,竊 │游雅慧│甲○○│
│    │時許,在桃園縣 │取車牌MOG-413 │      │      │
│    │中壢市元路化  │號重型機車作為│      │      │
│    │271巷28號前   │代步之用,並將 │      │      │
│    │              │該車藏匿於桃園│      │      │
│    │              │縣中壢市永康3 │      │      │
│    │              │街9號前.嗣騎乘│      │      │
│    │              │該車,於94年6月│      │      │
│    │              │20日10時10分許│      │      │
│    │              │，在桃園縣中壢│      │      │
│    │              │市○○街與永泰│      │      │
│    │              │街口,為警查獲 │      │      │
│    │              │，並扣得機車鑰│      │      │
│    │              │匙1支.        │      │      │
├──┼───────┼───────┼───┼───┤
│7   │94年6月15日19 │以自備鑰匙,竊 │呂瑞珠│甲○○│
│    │時30分許,在桃 │取車牌IVZ-559 │      │      │
│    │園縣中壢市中正│號重型機車作為│      │      │
│    │路131號前     │代步之用,翌日(│      │      │
│    │              │16日)上午10時 │      │      │
│    │              │45分許,甲○○ │      │      │
│    │              │與不知情之友人│      │      │
│    │              │許日清一同外出│      │      │
│    │              │,行經桃園縣中 │      │      │
│    │              │壢市○○路及新│      │      │
│    │              │明路交叉口時, │      │      │
│    │              │經警當場逮捕. │      │      │
├──┼───────┼───────┼───┼───┤
│8   │94年11月9日10 │甲○○與乙○○│游長諭│甲○○│
│    │時10分許,在桃 │二人共乘車號JP│      │乙○○│
│    │園縣中壢市環中│3-257號重型機 │      │      │
│    │東路918號前   │車至桃園縣中壢│      │      │
│    │              │市○○○路918 │      │      │
│    │              │號前,由乙○○ │      │      │
│    │              │把風,甲○○徒 │      │      │
│    │              │手竊取貨車上啤│      │      │
│    │              │酒2箱,放置於所│      │      │
│    │              │乘機車腳踏板上│      │      │
│    │              │後離去.       │      │      │
│    │              │              │      │      │
│    │              │              │      │      │
├──┼───────┼───────┼───┼───┤
│9   │94年11月20日15│甲○○與謝日俊│葉涼富│甲○○│
│    │時40分許,在桃 │二人共乘車號QU│      │謝日俊│
│    │園縣平鎮市民族│R-218號機車至 │      │      │
│    │路135號(自由聯│桃園縣平鎮市民│      │      │
│    │盟商店)       │族路135號自由 │      │      │
│    │              │聯盟商店前,由 │      │      │
│    │              │甲○○徒手竊取│      │      │
│    │              │放置店門口統一│      │      │
│    │              │曼士得咖啡12箱│      │      │
│    │              │              │      │      │
│    │              │              │      │      │
├──┼───────┼───────┼───┼───┤
│10  │95年3月30日晚 │徒手竊取洪瑞隆│洪瑞隆│甲○○│
│    │上19時50分許，│所有，置於車牌│      │      │
│    │在桃園縣中壢市│號碼7262─KT號│      │      │
│    │元化路2之15號 │自小貨車上之啤│      │      │
│    │前            │酒1箱         │      │      │
│    │              │              │      │      │
│    │              │              │      │      │
│    │              │              │      │      │
│    │              │              │      │      │
│    │              │              │      │      │
│    │              │              │      │      │
└──┴───────┴───────┴───┴───┘


司法院資訊處製作；財團法人民間司法改革基金會備份。
